臺灣高等法院臺中分院刑事判決　　　　　　　　　　九十年度上訴字第一九一四號
　　上　訴　人
　　即　被　告　甲○○
　　指定辯護人　本院公設辯護人　郭博益
右上訴人因違反槍砲彈藥刀械管制條例等案件，不服臺灣彰化地方法院九十年度訴字
第一０三四號中華民國九十年九月七日第一審判決（起訴案號：臺灣彰化地方法院檢
察署八十九年度偵字第一三九一、四八三七，九十年度偵字第二八三五號），提起上
訴，本院判決如左：
    主      文
原判決關於甲○○製造槍械、持有子彈及執行刑部分均撤銷。
甲○○未經許可，持有可發射子彈具有殺傷力之槍枝，累犯，處有期徒刑肆年肆月，
併科罰金新臺幣柒萬元，罰金如易服勞役，以新臺幣玖佰元即銀元佰元折算壹日，
扣案以仿掌心雷轉輪手槍製造之玩具手槍改造而成之槍枝壹把沒收（槍枝管制編號00
00000000），土造子彈肆顆均沒收；又未經許可，持有子彈，累犯，處有期徒刑肆月
，併科罰金新臺幣萬元，罰金如易服勞役，以新臺幣玖佰元即銀元佰元折算壹日
。應執行有期徒刑肆年陸月，併科罰金新臺幣玖萬元，罰金如易服勞役，以新臺幣玖
佰元即銀元佰元折算壹日，扣案以仿掌心雷轉輪手槍製造之玩具手槍改造而成之槍
枝壹把沒收（槍枝管制編號0000000000）、土造子彈肆顆均沒收。
    事      實
一、甲○○素行不良，曾於民國八十年間，因違反麻醉藥品管理條例及違反藥物藥商
    管理條例案件，經法院分別判處有期徒刑六月、三年十月及十月，定應執行刑有
    期徒刑四年十月確定，於八十八年八月十六日執行完畢（其間曾經假釋及撤銷假
    釋執行殘刑後再假釋），又曾於八十四及八十六年間，分別因違反麻醉藥品管理
    條例及違反槍砲彈藥刀械管制條例案件，經臺灣彰化地方法院分別判處有期徒刑
    六月及七月確定，分別於八十四年十一月二十一日易科罰金及八十八年八月十六
    日假釋期滿執行完畢，猶不知悔改。
二、甲○○於八十五年十月間，在嘉義市某玩具店，購得仿自動手槍製作之玩具手槍
    一支、仿掌心雷轉輪手槍製造之玩具手槍一支、仿COLT廠半自動手槍製造之玩具
    手槍一支、仿WALTHER 廠半自動手槍製造之玩具手槍一支、玩具半自動手槍一支
    、底火一盒、玩具槍金屬彈殼二十三顆、玩具手槍用子彈十九顆、土造金屬彈殼
  二十一顆及若干金屬彈頭、火藥後，即於八十五年十一月、十二月間，在其位於
    彰化縣福興鄉秀厝村洪堀巷二十三號住宅，以六角扳手、細砂布、研磨石粉、鑽
    尾二支、烙鐵、刻花刀等工具，將前揭玩具手槍、玩具子彈、彈殼、底火、火藥
    改造成具有殺傷力之改造槍枝二支（一支係由仿自動手槍製造之玩具手槍改造而
    成，槍枝管制編號為0000000000，另一支是由仿掌心雷轉輪手槍所製造玩具手槍
    改造而成，槍枝編號為0000000000）及具有殺傷力之土造子彈十二顆，另三支玩
    具手槍經改造而未完成，不具殺傷力，嗣於八十六年一月二十二日下午十一時許
    ，經警在上址查獲其中改造手槍一支（槍枝管制編號為0000000000）及土造子彈
    六顆、土造金屬彈殼十三顆、玩具手槍用底火一盒暨工具一批（惟當時並未蒐得
    另把管制編號0000000000號改造槍枝及另土造子彈六顆），經起訴後，由臺灣彰
    化地方法院於八十六年四月九日，以八十六年度訴字第二三四號案件判處甲○○
    有期徒刑七月，於同年四月二十八日判決確定，甲○○自該案八十六年四月九日
    下午三時宣示判決時起，仍在其住所持有另把以仿掌心雷轉輪手槍製造之玩具手
    槍改造而成之槍枝壹支（槍枝管制編號0000000000）及土造子彈六顆，而不依法
    報繳。
三、甲○○於八十四年間，拾獲具有殺傷力之口徑０．四五吋制式子彈乙顆及口徑０
    ．三八吋制式子彈乙顆，即將二顆制式子彈攜回其位於彰化縣福興鄉秀厝村洪堀
    巷二十三號住處放置，而未經許可無故持有上開制式子彈。
四、嗣於八十九年二月十四日十一時五十分許，在彰化縣福興鄉秀厝村洪堀巷廿三號
    為警查獲仍在甲○○持有中之仿掌心雷轉輪手槍製造之玩具手槍改造而成之槍枝
    一支（槍枝管制編號0000000000）及另三支改造未成之玩具槍等物，經移送檢察
    署，由法院裁定收押後，於八十九年三月二十一日保釋，復於八十九年六月二十
    四日十五時五分許，在彰化縣福興鄉萬豐村萬豐巷八之十二號為警查獲，並扣得
    仍為其持有中之具殺傷力之口徑０．四五吋制式子彈、口徑０．三八吋制式子彈
    各一顆及土造子彈六顆。
五、案經彰化縣警察局鹿港分局、溪湖分局移送臺灣彰化地方法院檢察署檢察官偵查
    起訴。
    理      由
一、
（一）訊據上訴人即被告甲○○坦承於前揭時地經警查獲上該改造槍枝、土造子彈及
      制式子彈情事，復有具殺傷力之改造槍枝一支（槍枝管制編號0000000000）及
      土造子彈六顆、制式子彈二顆扣案足稽，而扣案改造槍枝送鑑定結果係以仿掌
      心雷轉輪手槍製造之玩具槍貫通槍管改造而成之改造槍枝，主要材質為金屬，
      機械性能良好，具有殺傷力，有內政部警政署刑事警察局八十九年二月二日刑
      鑑字第二０四００號鑑驗通知書足參，又制式子彈二顆，一顆彈底標記為〞Ｗ
      ＣＣ54〞，經拆解檢視其結構完整，認具殺傷力，另一顆制式子彈（彈底標記
      為〞Ｇ.Ｆ.Ｌ　３８０　ＡＵＴＯ〞）係口徑０．三八吋制式手槍子彈，經拆
      解亦具殺傷力，又土造子彈陸顆，均係金屬彈殼、彈頭（直徑約９ｍｍ）組合
      而成之土造子彈，具殺傷力，有內政部警政署刑事警察局八十九年七月七日刑
      鑑字第八七九八九號鑑驗通知書可稽，被告自白核與事實相符，是被告犯行已
      至明確。
（二）被告固辯稱其前曾於八十六年間，因製造槍枝、子彈犯行經判決確定，本案查
      獲之改造槍枝、土造子彈均係當時同時製造云云，本院公設辯護人亦為被告辯
      述被告此次改造行為已為前案確定判決既判力效力所及，應諭知免訴判決云云
      ，經本院調閱臺灣彰化地方法院八十六年度訴字第二三四號卷（包括執行卷）
      ，被告確於八十五年十一、十二月間，在其住處，非法製造改造手槍一支及土
      造子彈六顆，於八十六年一月二十二日經警查獲，起訴後經臺灣彰化地方法院
      於八十六年四月九日以未經許可製造彈藥罪名判處有期徒刑七月（該案係犯製
      造槍枝及製造彈藥二罪，從一重以製造彈藥罪處斷），於八十六年四月二十八
      日判決確定，被告所述本案槍枝、子彈均係當時同時製造，僅八十六年間未經
      警一併查獲一節，雖非必不可採信（詳後述），然刑事確定判決既判力效力僅
      及於最後事實審法院宣示判決前之事實，若在最後審理事實法院宣示判決後，
      始行發生之事實，即為該案判決之既判力所不能及，即係另一犯罪問題，受訴
      法院仍應實體上裁判（參考最高法院三十二年上字第二五七八號判例意旨），
      本件縱認扣案改造槍枝、土造子彈與八十六年一月二十二日扣案槍枝及土造子
      彈係同時、同地以一製造行為製造，是本案被告製造本案槍枝、子彈行為與八
      十六年間之製造行為屬裁判上一罪，應為前案確定判決既判力所及，不應再論
      處被告製造槍枝、子彈罪，然前確定判決既判力止於該確定案件八十六年四月
      九日下午三時宣示之時，是該案宣示判決後，被告既仍持有本案具有殺傷力之
      改造槍枝及土造子彈，自應就判決宣示後被告持有改造槍枝及持有土造子彈之
      行為依法論罪科刑，至於另制式子彈二顆係被告拾獲，與本案改造槍枝及土造
      子彈係經被告改造或製造者不同，被告同時製造槍枝、子彈而持有之，持有改
      造槍枝與持有土造子彈之行為固係本於同一意思持有，屬想像競合犯，應從一
      重處斷，然另二顆制式子彈係被告拾獲，被告係因拾獲而持有制式子彈，並非
      因製造而持有之，持有犯意既有不同，自應分論併罰。
（三）公訴意旨認被告係於不詳時間製造本案改造槍支及土造子彈，訊據被告則堅稱
      本案改造槍枝、土造子彈係與前案即臺灣彰化地方法院八十六年度訴字第二三
      四號案件之槍、彈同時製造等語，經查被告所述同時製造二案件槍、彈一節固
      未據被告提出任何具體事證，然被告本無自證有利事實之義務，證人即前案查
      獲警員謝明局、吳正元固於本院分別證述八十六年一月二十二日當時就被告老
      家、新家、屋頂內、外都進行搜索，不可能有未搜到的地方云云，本案查獲警
      員胡國仁固亦稱查獲之子彈並無塵土或陳舊痕跡云云，然子彈本非不得擦拭，
      所謂有無塵土或舊痕跡云云，並不足判斷製造時間之早晚，又槍枝、子彈係違
      禁物，一般均藏於隱密處所，於搜索時一時未及，客觀上良有可能，此客觀上
      良有可能，此客觀上可能性不因警員自稱不可能有未搜到之處云云而排除，根
      據「罪證有疑，利於被告」之證據法則，即不得遽為不利於被告之認定，是本
      院認定本案改造槍枝、土造子彈係與前案查獲槍、彈同時製造，已為既判力所
      及不能再論以製造槍枝、子彈罪。
（四）綜核上情，本案事證明確，被告犯行至堪認定。
二、核被告所為，係犯槍砲彈藥刀械管制條例第十一條第四項之未經許可，持有可發
    射子彈具有殺傷力之槍枝罪及同條例第十二條第四項之未經許可，持有子彈罪，
    檢察官起訴意旨認被告係犯同條例第十一條第一項與同條第五項、第一項之未經
    許可製造可發射子彈具有殺傷力槍枝既遂、未遂罪及同條例第十二條第一項與同
    條第五項、第一項之製造子彈既遂、未遂罪；惟製造乙節，為前案確定判決既判
    力所及，已如前述，惟依公訴意旨此節與前開持有部分有實質上一罪之關係，按
    審判不可分原則，不另為免訴之諭知，而持有槍枝、子彈行為係繼續犯，屬一罪
    ，於一行為繼續中，其間法律縱有變更，如犯罪行為係繼續實施至新法施行以後
  ，自無行為後法律變更可言，最高法院二十八年上字第七三三號判例可資參酌。
    查槍砲彈藥刀械管制條例已於八十六年十一月二十四日經總統公布修正生效，本
    件被告所為係繼續犯，其犯行一部係在此次修正前，一部係在修正後，是依前揭
    見解，應依修正後槍砲彈藥刀械管制條例處斷，無適用修正前法律之餘地，又同
    條例又於九十年十一月十四日經總統公布刪除第十九條強制工作之規定，依刑法
    第二條第一項前段規定，自無再適用該條宣告被告強制工作之餘地，被告所犯持
    有可發射子彈具有殺傷力之槍枝罪與持有子彈罪（指持有土造子彈部分）係本於
    同一製造行為而持有，是以一行為犯之，具有想像競合犯之裁判上一罪關係，應
    從一重以製造槍枝罪處斷，又其所犯持有可發射子彈具有殺傷力之槍枝罪與持有
    子彈罪（指持有制式子彈部分）犯意各別，應分論併罰，被告曾於八十四及八十
    六年間，分別因違反麻醉藥品管理條例及違反槍砲彈藥刀械管制條例案件，經臺
    灣彰化地方法院分別判處有期徒刑六月及七月確定，分別於八十四年十一月二十
    一日易科罰金及八十八年八月十六日假釋期滿執行完畢，有臺灣彰化地方法院檢
    察署刑案資料查註紀錄表及本院被告全國前案紀錄表附卷可稽，茲於五年以內再
    犯本件有期徒刑以上之罪，為累犯，應依法加重其刑，原審以被告犯罪事證明確
    ，予以論罪科刑，固有所憑，惟查（一）原審法院認被告犯製造子彈罪，且低度
    之持有子彈行為為高度之製造行為吸收，惟被告持有制式子彈行為何以與持有土
    造子彈行為屬併罰關係，未經原審法院說明，尚有未合，（二）本案既無確切事
    證證明被告所述前後二案查獲槍枝及土造子彈係同時製造一節必屬虛偽（理由同
    前），自僅能就被告自前案最後事實審宣示判決時起至遭查獲日止之持有改造槍
    枝、土造子彈行為加以論處，原審逕依製造槍枝、子彈罪名論處，尚有未合，既
    經上訴，應就上訴部分撤銷改判，審酌被告素行原已不佳（詳前案紀錄表及本判
    決事實欄記載），前即曾因製造彈藥罪名經判刑執行完畢，仍再持有槍枝、子彈
    ，迄八十九年二月十四日經警查獲持有改造槍枝後，仍不交出其餘子彈，嗣經具
    保停止羈押，又於同年六月二十四日攜帶制式子彈及改造子彈外出經警查獲，可
    謂毫不悔改，並參酌其犯罪之動機、方法、手段暨被告犯罪後態度等一切情狀，
    就其所犯二罪分別量處如主文第二項所示之刑，並定其應執行刑及諭知罰金易服
    勞役之折算標準，以示懲儆。
三、扣案改造槍枝一支（槍枝管制編號0000000000）及驗餘土造子彈肆顆均屬違禁物
    ，應依法宣告沒收，另土造子彈二顆已經試射擊發，僅餘彈殼，又制式子彈二顆
    ，經送驗均已拆解，均已不具殺傷力，爰不宣告沒收，又本案固又查獲不具殺傷
    力之改造槍枝及槍枝半成品共三支（編號分別為0000000000、0000000000、0000
    000000）及玩具槍彈殼十二顆、土造金屬彈殼二顆及不具殺傷力之子彈十一顆（
    詳偵字第一三九一號卷三十二頁鑑定書）暨工具一批，然此批槍枝、子彈、彈殼
    既不具殺傷力，且本案亦係依持有槍枝、子彈罪論處，是其餘槍、彈及工具等均
    不於本案宣告沒收。
四、被告又因攜帶刀械及變造身分證犯行經原審法院科處罪刑，然此部分業據被告於
    本院撤回上訴，併此明。
據上論結，應依刑事訴訟法第三百六十九條第一項前段、第三百六十四條、第二百九
十九條第一項前段，槍砲彈藥刀械管制條例第十一條第四項、第十二條第四項，刑法
第十一條前段、第二條第一項前段、第五十五條、第四十七條、第五十一條第五款、
第七款、第四十二條第二項、第三十八條第一項第一款，罰金罰鍰提高標準條例第二
條，現行法規所定貨幣單位折算新台幣條例第二條，判決如主文。
本案經檢察官乙○○到庭執行職務。
中      華      民      國　    九十一     年     三      月   二十七 　日
                                臺灣高等法院臺中分院刑事第五庭
                                      審判長法　官  袁　從　楨
                                      　　　法  官  胡  森  田
                                      　　　法  官  姚  勳  昌
右正本證明與原本無異。
如不服本判決應於收受送達後十日內向本院提出上訴書狀，其未敘述上訴之理由者並
得於提起上訴後十日內向本院補提理由書（均須按他造當事人之人數附繕本）。
　　　　　　　　　　　　　　　　　　　　　　書記官  陳  桂  芬
中      華      民      國　    九十一     年     三      月   二十八 　日
                                                                        Ｒ
